【裁判字號】    98,交易,122
【裁判日期】    980610
【裁判案由】    過失致死等
【裁判全文】
臺灣臺南地方法院刑事判決             98年度交易字第122號
公  訴  人  臺灣臺南地方法院檢察署檢察官
被      告  乙○○
上列被告因過失致死等案件，經檢察官提起公訴（98年度偵字第
6075號），被告就被訴事實為有罪之陳述，本院裁定進行簡式審
判程序，判決如下：
    主  文
乙○○服用酒類，不能安全駕駛動力交通工具而駕駛，處有期徒
刑參月；又因過失致人於死，處有期徒刑捌月。應執行有期徒刑
拾月，緩刑肆年，並應向指定之公益團體、地方自治團體或社區
，提供捌拾小時之義務勞務，緩刑期間付保護管束。
    事  實
一、乙○○前於民國九十年間因酒後駕車公共危險案件，於九十
    年三月八日經本院以九十年度南交簡字第一二０號刑事簡易
    判決，判處罰金一萬元，如易服勞役以銀元三百元折算一日
    ，緩刑二年確定。詎乙○○於九十七年十二月十日十三時至
    十三時三十分在臺南縣關廟鄉○○村○○路三五號住宅，飲
    用雙鹿五加皮酒類後，於九十七年十二月十日十三時五十分
    許，明知其已酒醉不能安全駕駛機車，竟仍騎乘ＮＦＥ－０
    ７０號重型機車，沿臺南縣關廟鄉○○村○○○街由南往北
    方向行駛，途經該街與東安街一五六巷無號誌交岔路口，其
    原應注意汽車行駛至無號誌交岔路口時，左方車應暫停讓右
    方車先行，及飲酒後其吐氣所含酒精成份超過每公升０．二
    五毫克以上者，不得駕車，而依當時情形天候晴、日間自然
    光線、柏油乾燥路面、無缺陷、無障礙物，視距復屬良好，
    客觀上並無不能注意之情事，乙○○竟疏於注意及此，且因
    受酒精影響左方車未讓右方車先行，致與由陳婉婷所騎乘沿
    東安街一五六巷由東往西方向行駛之車牌號碼之ＲＸ２－１
    １８號輕型機車發生碰撞，並致陳婉婷頭部撞挫傷，送醫院
    救治後，仍因顱內出血，於同日十六時十三分許不治死亡。
    乙○○於肇事後，在未有偵查犯罪職務之機關或公務員發覺
    其為犯罪人前，即向至現場處理本件道路交通事故，尚不知
    肇事者為何人之臺南縣警察局歸仁分局交通事故處理小組警
    員供承其肇事犯罪，自首並接受裁判。嗣並經警於九十七年
    十二月十日十五時二十五分許，在現場對乙○○作呼氣酒精
    濃度測試時，發現其呼氣酒精濃度已達每公升０．三二毫克
    。
二、案經臺灣臺南地方法院檢察署檢察官相驗後自動檢舉偵查起
    訴。
    理  由
一、訊據被告乙○○對於上揭犯罪事實坦承不諱，並據被害人陳
    婉婷之父甲○○於警詢及偵查中指訴在卷，復有臺南縣警察
    局歸仁分局道路交通事故現場圖一紙、道路交通事故調查報
    告表(一)、(二)一份、道路交通事故現場蒐證照片二十五幀與肇
    事車輛照片八幀、臺南縣警察局歸仁分局刑法第一百八十五
    條之三案件測試觀察紀錄表一紙、酒精濃度測試表一紙及臺
    南市立醫院法醫參考病歷摘要表一紙附卷（詳臺灣臺南地方
    法院檢察署九十七年度相字第一六一三號相驗卷第七頁至第
    九頁、第十九頁、第二十二頁、第三十頁、第三十四頁至第
    四十五頁、第七十二頁至第七十五頁）可稽。又被害人陳婉
    婷因本件車禍受有頭部撞挫傷，送醫院救治後，仍因顱內出
    血，於九十七年十二月十日十六時十三分許不治死亡，此業
    經臺灣臺南地方法院檢察署檢察官督同法醫師相驗屬實，有
    勘驗筆錄、相驗屍體證明書、檢驗報告書及相驗照片十四幀
    附卷（詳前揭相驗卷第四十七頁、第五十一頁至第五十九頁
    、第六十五頁至第七十一頁）可憑。另本件經送請臺灣省臺
    南區車輛行車事故鑑定委員會鑑定結果，其鑑定結果中亦認
    被告酒醉駕駛普通重型機器腳踏車，左方車未讓右方車先行
    ，為本件車禍之肇事原因，有該鑑定委員會九十八年一月十
    五日南鑑字第０９８５９００１９１號函檢送之九十八年一
    月十四日臺南區９７０９７６案鑑定意見書一份在卷（詳前
    揭相驗卷第八十頁、第八十一頁）足稽。又被害人陳婉婷係
    因本件車禍死亡，則被害人陳婉婷之死亡與被告之過失行為
    間，顯有相當因果關係。綜此，本件被告服用酒類，不能安
    全駕駛動力交通工具而駕駛，及因過失致人於死之犯行，事
    證明確，應予依法論科。
二、核被告乙○○所為，係犯刑法第一百八十五條之三服用酒類
    ，不能安全駕駛動力交通工具而駕駛罪，及同法第二百七十
    六條第一項之過失致死罪。被告所犯上開二罪間，犯意各別
    ，行為互殊，罪名不同，應分論併罰。又被告為汽車駕駛人
    ，其酒醉駕車因而致人死亡，依法應負刑事責任，應依道路
    交通管理處罰條例第八十六條第一項規定，就其所犯過失致
    死罪部分加重其刑。另被告於肇事後，在未有偵查犯罪職務
    之機關或公務員發覺其為犯罪人前，即向至現場處理本件道
    路交通事故，尚不知肇事者為何人之臺南縣警察局歸仁分局
    交通事故處理小組警員供承其肇事犯罪，自首並接受裁判等
    情，有臺南縣警察局歸仁分局道路交通事故肇事人自首情形
    紀錄表一紙在卷（詳前揭相驗卷第十八頁）可憑，爰依刑法
    第六十二條前段之規定，就其所犯過失致死罪部分減輕其刑
    。被告就過失致人死罪部分，同時具有加重減輕事由，爰依
    刑法第七十一條第一項之規定，先加後減其刑。爰審酌被告
    前於九十年間因酒後駕車公共危險案件，於九十年三月八日
    經本院以九十年度南交簡字第一二０號刑事簡易判決，判處
    罰金一萬元，如易服勞役以銀元三百元折算一日，緩刑二年
    確定，有臺灣臺南地方法院檢察署刑案資料查註紀錄表及臺
    灣高等法院被告前案紀錄表各一份在卷可按，猶不知悔改，
    於酒後已不能安全駕駛動力交通工具，仍駕駛上開重型機車
    上路，嚴重危及行車及其他用路人之安全，且因此肇事致被
    害人陳婉婷死亡，並審酌其生活狀況、高職畢業之智識程度
    ，及被告酒醉駕駛上開重型機車上路，未能遵守道路交通安
    全規則，一時疏忽肇事致被害人陳婉婷死亡，造成生命喪失
    而無從彌補之過失情節及過失程度，惟被告業與被害人陳婉
    婷之家屬甲○○、陳柯錦鳳達成和解賠償損害，有臺南縣關
    廟鄉調解委員會九十七年十二月二十九日９７刑調字第７９
    號調解書一份附卷（詳前揭相驗卷第八十五頁）足稽，及被
    告犯後坦承犯行之態度等一切情狀，分別量處如主文所示之
    刑，並定應執行之刑，以資懲儆。末查，被告未曾因故意犯
    罪受有期徒刑以上刑之宣告，有上揭臺灣臺南地方法院檢察
    署刑案資料查註紀錄表及臺灣高等法院被告全國前案紀錄表
    各一份附卷可稽，其因一時失慮、疏失致罹刑章，且已與被
    害人陳婉婷之家屬甲○○、陳柯錦鳳達成和解賠償損害，已
    如前述，經此科刑之教訓，已足資警惕，信無再犯之虞，本
    院因認其所受宣告之刑，以暫不執行為適當，併予宣告緩刑
    四年，以啟自新。又被告前已因酒後駕車公共危險案件，經
    本院以九十年度南交簡字第一二０號刑事簡易判決，判處罰
    金一萬元等情，已詳如前述，猶不知悔改，再犯本件酒後駕
    車公共危險案件，且因此肇事致被害人陳婉婷死亡，守法觀
    念顯有不足，為使被告於緩刑期間內，仍深知戒惕，避免緩
    刑之宣告遭撤銷，且導正其行為與法治之觀念，爰併宣告其
    於緩刑期間內，向指定之公益團體、地方自治團體或社區，
    提供八十小時之義務勞務，並依刑法第九十三條第一項第二
    款之規定，應於緩刑期間付保護管束，期能使被告於義務勞
    務過程及保護管束期間，確切明瞭其行為所造成之損害，並
    培養正確法治觀念。另依刑法第七十五條之一第一項第四款
    規定，被告違反本院所定命其所為之義務勞務情節重大，足
    認原宣告之緩刑難收預期效果，而有執行刑罰之必要者，得
    撤銷緩刑之宣告。至於被告究應向何公益團體、地方自治團
    體或社區提供義務勞務，屬執行之問題，應由執行檢察官斟
    酌全案情節及各公益團體、地方自治團體或社區之需求，妥
    為指定，併予敘明。
據上論斷，應依刑事訴訟法第二百九十九條第一項前段、第二百
七十三條之一第一項，刑法第一百八十五條之三、二百七十六條
第一項、第六十二條前段、第五十一條第五款、第七十四條第一
項第一款、第二項第五款、第九十三條第一項第二款，道路交通
管理處罰條例第八十六條第一項，刑法施行法第一條之一，判決
如主文。
本案經檢察官王誠到庭執行職務。
中    華    民    國    98    年     6    月    10    日
                        交通法庭  法  官  陳金虎
以上正本證明與原本無異。
如不服本判決應於收受本判決後10日內向本院提出上訴書狀，並
應敘述具體理由。如未敘述上訴理由者，應於上訴期間屆滿後20
日內向本院補提理由書狀（均須按他造當事人之人數附繕本）「
切勿逕送上級法院」。
                                  書記官  蔡明峰
中    華    民    國    98    年    6     月    10    日
附錄本案論罪科刑法條全文：
中華民國刑法第一百八十五條之三
服用毒品、麻醉藥品、酒類或其他相類之物，不能安全駕駛動力
交通工具而駕駛者，處一年以下有期徒刑、拘役或科或併科十五
萬元以下罰金。
中華民國刑法第二百七十六條：
因過失致人於死者，處二年以下有期徒刑、拘役或二千元以下罰
金。
從事業務之人，因業務上之過失犯前項之罪者，處五年以下有期
徒刑或拘役，得併科三千元以下罰金。


司法院資訊處製作；財團法人民間司法改革基金會備份。
